臺灣高等法院刑事裁定
110年度毒抗字第466號
抗  告  人
即  被  告  林家弘




上列抗告人因違反毒品危害防制條例案件，不服臺灣新北地方法
院中華民國110年1月27日裁定（110年度毒聲字第307號），提起
抗告，本院裁定如下：
    主  文
原裁定撤銷。
檢察官之聲請駁回。
    理  由
一、原裁定意旨略以：抗告人即被告(下稱被告)甲○○因施用毒品
    案件，經檢察官聲請觀察、勒戒，嗣經原審法院以109年度
    毒聲字第597號裁定令入勒戒處所觀察、勒戒，被告經觀察
    、勒戒後，認有繼續施用毒品傾向，有本院被告前案紀錄表
    、法務部○○○○○○○○民國110年1月18日新戒所衛字第11007001
    630號函之有無繼續施用毒品傾向證明書及評估標準紀錄表
    附卷可稽，檢察官依毒品危害防制條例第20條第2項之規定
    ，聲請令被告入戒治處所施以強制戒治，為有理由，應予准
    許等語。
二、抗告意旨略以：被告已經痛改前非，決心戒毒，但前科紀錄
    是被告無法改變的，懇請鈞院不要因為被告的前科而斷定還
    有施用傾向，希望能撤銷強制戒治裁定，讓被告早日出所和
    家人團聚等語。　　
三、按觀察、勒戒後，檢察官或少年法院（地方法院少年法庭）
    依據勒戒處所之陳報，認受觀察、勒戒人無繼續施用毒品傾
    向者，應即釋放，並為不起訴之處分或不付審理之裁定；認
    受觀察、勒戒人有繼續施用毒品傾向者，檢察官應聲請法院
    裁定或由少年法院（地方法院少年法庭）裁定令入戒治處所
    強制戒治，其期間為6個月以上，至無繼續強制戒治之必要
    為止，但最長不得逾1年，毒品危害防制條例第20條第2項定
    有明文。次按勒戒處所應注意觀察受觀察、勒戒人在所情形
    ，經醫師研判其有或無繼續施用毒品傾向後，至遲應於觀察
    、勒戒期滿之15日前，陳報該管檢察官或少年法院（庭），
    觀察勒戒處分執行條例第8條第1項亦定有明文。依據上開規
    定，受觀察、勒戒人有無繼續施用毒品之傾向，係由醫師研
    判。而關於有無繼續施用毒品傾向之評估標準，法務部已於
    110年3月26日以法矯字第11006001760號函修正頒布「有無
    繼續施用毒品傾向評估標準紀錄表」、「有無繼續施用毒品
    傾向評估標準評分說明手冊」，上開評分說明手冊載明判定
    之原則：「受觀察勒戒人入所後，經過2週時間的觀察、勒
    戒，由處所及醫療人員依據其各項紀錄、資料及觀察勒戒期
    間之行為表現，加以評分。在勒戒人入所4-6週後，可再做
    一次評估以做必要之評分修正。每一大項皆有靜態因子與動
    態因子。先以靜態因子分數評分，靜態因子分數總分在60分
    （含）以上為『有繼續施用毒品傾向』；60分以下，與動態因
    子分數相加，如果總分在60分（含）以上，為『有繼續施用
    毒品傾向』」，又評估標準紀錄表及說明手冊中「前科紀錄
    與行為表現」之第1題及第3題之計分方式修正如下(餘無修
    正)：㈠第1項「毒品犯罪相關司法紀錄」：計分方式修正為
    每筆(次)5分，總分上限為10分；㈡第3項「其他犯罪相關紀
    錄」：計分方式修正為每筆(次)2分，總分上限為10分。是
    被告有無「繼續施用毒品傾向」，係依具體個案之臨床實務
    及相關事證等情綜合判定，有其相當之專業依據及標準，且
    涉及專門醫學，又衡酌強制戒治之目的，係為協助施用毒品
    者戒斷毒品之心癮及身癮所為之一種保安處分類型，而該評
    估標準係將與判斷有無繼續施用傾向之相關因素加以列舉及
    量化，適用於每一位受觀察、勒戒處分之人，具一致性、普
    遍性、客觀性，以利執法者判定受勒戒人有無
　　繼續施用毒品傾向。
四、經查： 
  ㈠被告經原審法院以109年度毒聲字第597號裁定送法務部○○○○○
    ○○○附設勒戒處所執行觀察、勒戒，被告於執行觀察、勒戒
    期間，前於110年1月18日經法務部○○○○○○○○附設勒戒所評定
    結果，固認為被告總分為119分，有繼續施用毒品傾向，有
    法務部○○○○○○○○110年1月18日新戒所衛字第11007001630號
    函暨檢附「有無繼續施用毒品傾向證明書」及「有無繼續施
    用毒品傾向評估標準紀錄表」在卷可稽(見毒偵卷第60至62
    頁)。惟嗣於同年3月29日經法務部○○○○○○○○附設勒戒所依據
    法務部於110年3月26日修正之評估標準重新評定之結果，其
    ⒈前科紀錄與行為表現部分合計為19分：⑴毒品犯罪相關司法
    紀錄「有，8筆」，每筆5分，總分上限為10分，故計為10分
    ；⑵首次毒品犯罪年齡為「21至30歲以下」計5分；⑶其他犯
    罪相關紀錄「有，2筆」計4分；⑷入所時尿液毒品檢驗為「
    無藥物反應」及所內行為表現均為0分；⒉臨床評估部分合計
    為25分：⑴多重毒品濫用為「有，安非他命、MDMA、K他命」
    計10分(總分上限為10分)；⑵合法物質濫用為「有，種類：
    菸」計2分(每種為2分，總分上限為6分)；⑶使用方式為「無
    注射使用」計0分；⑷使用年數為「超過1年」計10分；⑸精神
    疾病共病（含反社會人格）為「無」計0分；⑹臨床綜合評估
    （含病識感、動機、態度、就醫意願，評定為「輕度」計3
    分）；⒊社會穩定度部分合計為5分：⑴工作：為「全職工作-
    餐飲」計0分；⑵家庭：家人藥物濫用為「有」計5分；⑶入所
    後家人是否訪視為「有」計0分，出所後是否與家人同住為
    「是」計0分。以上⒈至⒊計分經法務部於110年3月26日修正
    評估標準調整後，合計總分為49分（靜態因子46分，動態因
    子3分），是依上開修正後之評估標準，被告總分並未達60
    分，而應評定為「無繼續施用毒品傾向」，有法務部○○○○○○
    ○○110年3月29日「有無繼續施用毒品傾向證明書」及「有無
    繼續施用毒品傾向評估標準紀錄表」在卷為憑(見本院卷第1
    9、21頁)。
  ㈡依上所述，被告經依修正後之評估標準加以評定，其評定結
    果為「無繼續施用毒品傾向」，從而檢察官以110年3月26日
    修正前之評分標準認為被告有繼續施用傾向，自非妥適。原
    審未及審酌前開修正後之評分標準，逕裁准檢察官之聲請，
    容有未洽，被告抗告意旨以前開情詞指摘原裁定不當，尚非
    無據，原裁定既有上開可議之處，即屬無可維持，應由本院
    將裁定撤銷，為免發回原審重新裁定徒增司法資源之浪費，
    並逕為駁回檢察官聲請之裁定。
據上論斷，應依刑事訴訟法第413條，裁定如主文。　
中　　華　　民　　國　　110 　年　　3 　　月　　30　　日
                  刑事第十一庭  審判長法　官  周煙平
                                      法　官  陳俞伶
                                      法　官  連育群
以上正本證明與原本無異。
不得再抗告。
                                      書記官  廖紫喬
中　　華　　民　　國　　110 　年　　3 　　月　　30　　日